【裁判字號】    99,台抗,621
【裁判日期】    990812
【裁判案由】    撤銷仲裁判斷
【裁判全文】
最高法院民事裁定              九十九年度台抗字第六二一號
抗  告  人  台灣電力股份有限公司
法定代理人  乙○○
訴訟代理人  楊清筠律師
            黃璽麟律師
            滕澤珩律師
相  對  人  甲○○○○ ○ ○.
法定代理人  丙○○○○○ ○○.
訴訟代理人  李念祖律師
            林  瑤律師
            黃欣欣律師
            楊代華律師
上列當事人因請求撤銷仲裁判斷事件，抗告人對於中華民國九十
九年五月三十一日台灣高等法院裁定（九十八年度重上字第七五
九號），提起抗告，本院裁定如下：
    主  文
原裁定關於訴訟標的價額之核定部分廢棄。
    理  由
本件原法院以：抗告人訴請撤銷中華民國仲裁協會九十六年度仲
聲忠字第四一號仲裁判斷（下稱系爭仲裁判斷），其因勝訴而得
免為給付之利益部分，包括該判斷主文關於確認兩造間「龍門計
畫第二階段接續技術顧問服務契約」（下稱接續契約）應調增之
目標費用美金四千八百十九萬零四百九十四元、命抗告人給付相
對人美金二千三百六十七萬七千七百九十元、給付仲裁費用與合
理律師費用美金三百十八萬四千八百五十七元，均屬抗告人因勝
訴而得受之客觀上利益，自應併為本件訴訟標的價額之核算；另
抗告人曾於系爭仲裁判斷程序中提起反請求，請求命相對人給付
美金二千零二十四萬五千三百四十七元及新台幣一千二百八十萬
七千一百六十一元，經仲裁判斷駁回其請求，則上開請求給付之
數額，亦屬抗告人如獲勝訴判決所得受之客觀上利益，自亦應併
為本件訴訟標的價額之計算。準此，本件撤銷仲裁判斷之訴訴訟
標的價額為美金九千五百二十九萬八千四百八十八元及新台幣一
千二百八十萬七千一百六十一元，合計為新台幣三十億八千零十
七萬九千五百九十四元，應徵第一、二審裁判費各新台幣二千一
百五十五萬一千一百八十八元、三千二百三十二萬六千七百八十
二元，扣除抗告人已繳納者外，應補繳第一、二審裁判費各新台
幣一千五百五十六萬一千七百十一元、二千三百三十四萬二千五
百六十七元等詞，裁定命抗告人於十五日內如數繳納。
惟按訴訟標的之價額，由法院以起訴時之交易價額核定之，無交
易價額者，以原告就訴訟標的所有之利益為準，且該核定，得為
抗告，此觀民事訴訟法第七十七條之一規定即明。又撤銷以財產
權為客體之仲裁判斷之訴，屬財產權之訴訟，其訴訟標的價額，
應以原告如獲勝訴判決所得受之客觀上利益定之（本院八十三年
台抗字第一六一號判例意旨參照）。倘該仲裁判斷主文所諭知者
，為某項金額之調整或變動，自應以調整或變動後之差額為標準
，定其訴訟標的之價額，而非以調整或變動後之金額全部為據（
本院七十六年台上字第二七八二號判例意旨參照）。再者，以一
訴主張數項互相競合之標的者，其訴訟標的價額，應依其中價額
最高者定之；且以一訴附帶請求其孳息、損害賠償、違約金或費
用者，不併算其價額；另本訴與反訴之訴訟標的相同者，反訴不
另徵收裁判費，而再審之訴，按起訴法院之審級，依民事訴訟法
第七十七條之十三、第七十七條之十四、第七十七條之十六規定
徵收裁判費，同法第七十七條之二第一項但書、第二項、第七十
七條之十五第一項、第七十七條之十七第一項亦分別定有明文。
則於核定撤銷仲裁判斷訴訟之訴訟標的價額時，自應依據上開規
定及判例之法理，就原告因該仲裁判斷之撤銷所得受之客觀上利
益核定之。查系爭仲裁判斷主文第一項有關接續契約應調增之目
標費用美金四千八百十九萬零四百九十四元部分，究竟係調增後
之差額或全額，尚有未明，且同項命給付美金二千三百六十七萬
七千七百九十元部分，依同項附表末欄總計應向SWAI支付款項（
Total requested payment to SWAI ）所示，仲裁庭決定相對人
得請求上開數額之美金，其計算式為：目標費用（ Target Cost
Payment ）美金六百七十萬七千七百四十二元＋費用優惠公式分
享（Cost Savings）美金四百五十五萬三千二百八十六元＋額外
經常性費用（Additional Overhead ）美金四百八十三萬二千零
七十二元＋稅額調整款（Tax Equalization）美金三十五萬八千
八百五十五元＋返還擔保信用狀金額（Return of Letter of Cr
edit Proceeds ）美金七百二十二萬五千八百三十五元，其中目
標費用，即為仲裁判斷調整後之金額。則抗告人主張：其因本件
撤銷仲裁判斷之訴如獲勝訴判決所得受免予給付之客觀上利益，
即上開命給付之金額，且已包含目標費用調整部分之利益一節，
似非全然無據。其次，系爭仲裁判斷主文第五項命抗告人給付仲
裁費用與合理律師費用美金三百十八萬四千八百五十七元部分，
本係仲裁事件之程序費用，於撤銷仲裁判斷事件，核屬附帶請求
其費用之情形，揆諸再審之訴亦不就原確定判決所命給付之訴訟
費用部分徵收裁判費，應不併算其價額。再者，有關抗告人反請
求遭駁回之美金二千零二十四萬五千三百四十七元及新台幣一千
二百八十萬七千一百六十一元部分，是否與本請求之訴訟標的相
同，而有不另徵收裁判費之不併計其價額情事，亦待釐清。原法
院未依職權調查證據予以釐清，遽認本件撤銷仲裁判斷之訴訴訟
標的價額包括上開目標費用調整金額、仲裁與律師費用、反請求
等部分，即有未合。抗告意旨，指摘原裁定關於訴訟標的價額之
核定部分不當，求予廢棄，非無理由。
據上論結，本件抗告為有理由。依民事訴訟法第四百九十二條，
裁定如主文。
中    華    民    國  九十九  年    八    月   十二   日
                      最高法院民事第五庭
                          審判長法官  朱  建  男
                                法官  顏  南  全
                                法官  林  大  洋
                                法官  沈  方  維
                                法官  李  慧  兒
本件正本證明與原本無異
                                      書  記  官
中    華    民    國  九十九  年    八    月  二十四  日
                                                      v

司法院資訊處製作；財團法人民間司法改革基金會備份。
